【裁判字號】    97,訴,874
【裁判日期】    970829
【裁判案由】    證券投資信託及顧問法
【裁判全文】
臺灣臺北地方法院刑事判決               97年度訴字第874號
公  訴  人  臺灣臺北地方法院檢察署檢察官
被      告  丙○○
            甲○○
            乙○○
共      同
選任辯護人  邱景睿律師
上列被告因違反證券投資信託及顧問法案件，經檢察官提起公訴
（97年度偵字第3353號）後，聲請改依協商程序而為判決，經本
院合議庭裁定由受命法官改依簡式審判程序後為協商判決，茲判
決如下：
    主  文
丙○○共同未經主管機關許可，經營證券投資顧問業務，累犯，
處有期徒刑肆月，併科罰金新臺幣壹佰萬元，有期徒刑如易科罰
金，以新臺幣壹仟元折算壹日，罰金如易服勞役，以罰金總額與
壹年之日數比例折算。
甲○○、乙○○共同未經主管機關許可，經營證券投資顧問業務
，各處有期徒刑參月，併科新臺幣壹佰萬元，有期徒刑如易科罰
金，均以新臺幣壹仟元折算壹日，罰金如易服勞役，以罰金總額
與壹年之日數比例折算。均緩刑參年。
    事實及理由
一事實概要：丙○○明知亨利豐資訊管理股份有限公司（下稱享
  利豐公司）未經主管機關行政院金融監督管理委員會（下稱金
  管會）之許可，甲○○明知品協資訊管理股份有限公司（下稱
  品協公司）未經主管機關金管會之許可，乙○○亦明知鴻恩資
  訊科技股份有限公司（下稱鴻恩公司）未經主管機關金管會之
  許可，均不得經營證券投資顧問業務，而對於有價證券提供分
  析意見或推介建議，因而直接或間接自委託人取得報酬，丙○○自民國94年間某日起，以亨利豐公司之名義推出「股市大亨
  」專案，對外招攬會員，甲○○、乙○○則與丙○○基於從事
  證券投資顧問業之犯意聯絡，各以品協公司及鴻恩公司之名義
  ，為亨利豐公司推出之「股市大亨」專案招攬會員，其等招攬
  會員之方式為，每人每年於繳交新臺幣（下同）12萬元之入會
  費後，可加入「股市大亨」專案成為會員，會員則可透過亨利
  豐公司所架設之www.77168.com.tw網站、手機簡訊等方式，取
  得日億證券投資顧問股份有限公司所提供之股市資訊（含股市
  技術分析、個股買賣訊息），亨利豐公司、品協公司及鴻恩公
  司以此方式經營證券投資顧問業務，並從中賺取會員之入會費
  用，至96年11月6 日被查獲為止，亨利豐公司合計募得1684萬
  元，鴻恩公司合計募得2370萬2100元，品協公司合計募得1450
  萬元。
二證據名稱
(一)被告丙○○、甲○○、乙○○之自白。
(二)亨利豐公司、鴻恩公司、品協公司之公司登記資料查詢。
(三)亨利豐公司網站列印資料、股市大亨付費語音資訊認購申請契
  約書、股市大亨資訊中心資料。
(四)亨利豐公司組織編製表、會議紀錄、網路資料、鴻恩公司業績
  表、品協公司業績表。
(五)新商品－白金專案說明、教本、客服狀況、員工守則、員工推
  銷講稿、股市大亨專案營業收入統計表。
(六)行政院金融監督管理委員會96年10月18日金管證四字第096005
  8522號函、95年11月22日金管證四字第0950150467號函。
(七)證人楊順華、黃千倚、趙鶴原、蔣淑楠之證述。
三證券投資信託及顧問法第107 條第1 款規定：「未經主管機關
  許可，不得經營證券投資信託業務、證券投資顧問業務、全權
  委託投資業務或其他應經主管機關核准之業務」，同法第4 條
  第1 項規定：「本法所稱證券投資顧問，指直接或間接自委任
  人或第三人取得報酬，對有價證券、證券相關商品或其他經主
  管機關核准項目之投資或交易有關事項，提供分析意見或推介
  建議。」第2 項規定：「本法所稱證券投資顧問事業，指經主
  管機關許可，以經營證券投資顧問為業之機構」。又依行政院
  於89年10月9日發佈之證券投資顧問事業管理規則第2 條第1項
  規定：「本規則所稱證券投資顧問事業，指為獲取報酬，經營
  或提供有價證券價值分析、投資判斷建議，或基於該投資判斷
  ，為客戶執行有價證券投資之業務者。」第2 項規定：「前項
  所稱報酬，包含直接或間接自客戶或第三人取得之任何利益」
  ，據此，行為人以招收會員，收取報酬，經常性提供證券投資
  顧問服務，即構成經營證券投資顧問事業。又學理上所稱之集
  合犯，係一種構成要件類型，亦即立法者針對特定刑罰規範之
  構成要件，已預設其本身係持續實行之複次行為，具備反覆、
  延續之行為特徵，或具有重複特質之職業性、營業性或收集性
  犯罪，將之總括或擬制成一個構成要件之「集合犯」行為，例
  如經營、從事業務、收集、販賣、製造、散布等行為概念者均
  屬之；此種犯罪，以反覆實行為典型、常態之行為方式，具侵
  害法益之同一性，因刑法評價上為構成要件之行為單數，僅成
  立一罪，最高法院著有95年度臺上字第1079號、96年度臺上字
  第3064號判決意旨可參。而證券投資信託及顧問法第107 條第
  1 款所謂得經營證券投資顧問業務，本質上即具有反覆性，倘
  行為人基於概括之犯意，在密切接近之一定時間及空間內反覆
  從事證券投資顧問業務，無非執行業務所當然，於行為概念上
  ，應認為包括的一罪，無連續犯或併合論罪可言。本件被告等
  雖各於前述時間內持續多次從事證券投資顧問業務，參照前述
  說明，亦僅成立一罪，且因其等行為持續至96年11月6 日刑法
  修正施行之後，故無新舊法比較適用之問題，附此敘明。核被
  告丙○○、乙○○、甲○○所為，均係違反證券投資信託及顧
  問法第107 條第1 款未經主關機關許可，不得經營證券投資顧
  問業務之規定，被告3 人彼此間有犯意聯絡及行為分擔，均為
  共同正犯。又被告丙○○前因違反證券交易法案件，經臺灣臺
  中地方法院以90年度易字第1315號判決判處有期徒刑5 月，90
  年9 月28日易科罰金執行完畢等情，有臺灣高等法院被告前案
  紀錄表一份可參，其受有期徒刑執行完畢後，於5 年內因故意
  再本件犯有期徒刑以上之罪，為累犯，依法加重其刑。
四本件被告所犯為死刑、無期徒刑、最輕本刑3 年以上有期徒刑
  以外之罪，亦非高等法院管轄第一審之案件，其於本院行準備
  程序時並就被訴事實為有罪之陳述，經聽取檢察官及被告等、
  辯護人之意見後，依刑事訴訟法第273 條之1 第1 項之規定，
  由本院合議庭裁定本件改依簡式審判程序，並由受命法官獨任
  進行審理。又本件經檢察官與被告於審判外達成協商之合意（
  合意內容如主文所示），由檢察官聲請改依協商程序而為判決
  ，本院依刑事訴訟法第455條之2第1項、第455條之4第2項，改
  依協商程序，且不經言詞辯論，於協商合意範圍內為協商判決
  。
五適用之法條：刑事訴訟法第273條之1第1項、第455條之2第1項
  、第455條之4第2項、第455條之8、第454條第1 項，證券投資
  信託及顧問法第107條第1款，刑法第11條前段、第28條、第47
  條第1項、第41條第1項前段、第42條第5項。
六本判決除有刑事訴訟法第455條之4第1項第1款、第2款、第4款
  、第6款、第7款所定情形之一，或違反同條第2 項規定者外，
  不得上訴。如有前述情形而不服本判決，應於判決送達後10日
  內，向本院提出上訴狀。
本案經檢察官侯靜雯到庭執行職務
中    華    民    國    97    年    8     月    29    日
                  刑事第十五庭  法  官    邱蓮華
上正本證明與原本無異。
                                書記官    葉宜玲
中    華    民    國    97    年    8     月    29    日
附錄論罪科刑法條
證券投資信託及顧問法第107條
有下列情事之一者，處五年以下有期徒刑，併科新臺幣一百萬元
以上五千萬元以下罰金：
一未經主管機關許可，經營證券投資信託業務、證券投資顧問業
  務、全權委託投資業務或其他應經主管機關核准之業務。
二違反第十六條第一項規定，在中華民國境內從事或代理募集、
  銷售境外基金。


司法院資訊處製作；財團法人民間司法改革基金會備份。
